【裁判字號】    97,消債更,2048
【裁判日期】    980527
【裁判案由】    更生事件
【裁判全文】
臺灣板橋地方法院民事裁定          97年度消債更字第2048號
聲  請  人  甲○○
上列當事人因消費者債務清理事件聲請更生及保全處分，本院裁
定如下：
    主  文
更生及保全處分之聲請均駁回。
聲請費用由聲請人負擔。
    理  由
一、按債務人與金融機構協商成立者，不得聲請更生或清算，但
    因不可歸責於己之事由，致履行顯有重大困難者，不在此限
    ；本條例施行前，債務人依金融主管機關協調成立之中華民
    國銀行公會會員辦理消費金融案件無擔保債務協商機制與金
    融機構成立之協商，準用前項之規定，消費者債務清理條例
    第151條第 5項、第6項分別定有明文。又聲請更生或清算不
    合程式或不備其他要件者，法院應以裁定駁回之，但其情形
    可以補正者，法院應定期間先命補正，復為同條例第 8條所
    明定。
二、本件聲請意旨略以：聲請人目前資產市價總價值為新臺幣（
    下同）4,160,000元，債務總金額為7,863,027元（包括無擔
    保債務4,634,027元、有擔保債務3,229,000元，見北院卷第
    71至75頁聲請人之債權人清冊），有不能清償債務之虞，消
    費者債務清理條例施行前，曾依照中華民國銀行公會會員辦
    理消費金融案件無擔保債務協商機制，與最大債權金融機構
    聯邦商業銀行股份有限公司（下稱聯邦銀行）達成協商，雙
    方約定聲請人自民國95年6月起，分180期，利率2%，每月10
    日以27,793元依各債權銀行債權金額比例清償各項債務，至
    全部清償為止，惟因聲請人每月另有對土地銀行之房屋貸款
    11,983元要繳，合計聲請人每月之還款金額即達39,776元，
    而聲請人任職於國防部主計局財務中心，當時每月收入固定
    為38,310元，加上每年2 月有1 個半月之年終獎金，9 月有
    中秋節禮券18,550元，5 月之端午節禮券18,550元，平均每
    月所得為48,753元，扣除前開還款金額後，每個月生活餘額
    僅存8,977 元，只夠聲請人個人生活所需，一對子女之生活
    費用則皆仰賴配偶資助，96年9 月聲請人因故與配偶發生爭
    吵，終至96年12月協議離婚，聲請人身心俱疲無力再與銀行
    周旋，迫不得已於清償17期後毀諾，聲請人毀諾實具有不可
    歸責於己之事由（見北院卷第95至97頁、本院卷第22頁），
    且其無擔保或無優先權之債務總額未逾1,200 萬元，復未經
    法院裁定開始清算程序或宣告破產，依法自得聲請更生程序
    ，懇請裁定開始更生等語。
三、經查：
  (一)聲請人曾參與中華民國銀行公會會員辦理消費金融案件無擔
    保債務協商機制，與聯邦銀行成立協商，並於還款17期後毀
    諾等情，據其提出財團法人金融聯合徵信中心債權人清冊、
    協議書、還款證明等件附件可參，並有聯邦銀行98年4 月22
    日民事陳報狀可證。是聲請人具狀聲請更生，須符合「不可
    歸責於己之事由，致履行顯有重大困難者」之要件，方為適
    法。
  (二)聲請人表示以其收入扣除協商還款金額，及對土地銀行之房
    屋貸款後，僅能維持個人生活所需，且因聲請人與配偶離婚
    ，身心俱疲，無力再履行而毀諾，具有不可歸責於己事由云
    云。惟查：
  1.聲請人既已自陳平均每月所得為48,753元，倘以其收入扣除
    協商還款金額，聲請人每月仍可餘20,960元供其自由運用，
    且觀其前配偶張寶國95年度之綜合所得稅電子結算申報繳稅
    系統試算表（見北院卷第65頁），張國寶95年之報稅所得總
    額為705,139 元，故以其家庭收入總額計算，即使於聲請人
    繳交協商款項後，應足維持其家庭生活所需。而聲請人自協
    商成立後亦持續履約至96年10月，益證聲請人有能力負擔前
    開協商還款金額，並無不能履行之情形。又聲請人雖稱必須
    繳交房屋貸款，但聲請人茍因繳交房屋貸款致無法履行協商
    款項，無異於將其收入用以購置資產而不清償協商債務，若
    此可認為具不可歸責於己之事由，對其債權人顯非公平，亦
    難認為合理。
  2.再聲請人主張與其配偶離婚乙節，固有戶籍謄本、公證書本
    （見北院卷第43頁、本院卷第24至25頁）可證，但張寶國既
    同意每月仍提供贍養費20,000元予聲請人，且聲請人之薪資
    收入並未因而受到影響（見北院卷第35至39頁），則縱認聲
    請人因離婚情事，身心俱疲，亦非不能履行協商款項，職此
    之故，本件聲請人既未能舉證證明有收入減少、支出增加之
    具體情節發生，致毀諾協商條件，自非適法。
四、綜上所述，本件聲請人既無消費者債務清理條例第151 條第
    5 項但書所規定不可歸責於己之事由，其向本院聲請更生，
    應屬聲請之要件不備，而該欠缺又無從補正，自應駁回其更
    生之聲請。至聲請人併為保全處分之聲請，因本件更生之聲
    請既經駁回，則聲請人保全處分之請求即失所附麗，自應一
    併駁回，爰裁定如主文。
五、另目前銀行公會已針對曾經參加95年度債務協商機制成立而
    毀諾之債務人，提供「個別協商一致性方案」使能再進行協
    商，聲請人倘認原協商條件嚴苛，尚非不得與其債權人聯邦
    銀行等銀行，再次進行解決債務之商談，經由個別債權銀行
    協商程序求得適當履債，附此說明。
中    華    民    國    98    年    5     月    27    日
                  民事第二庭  法  官  張筱琪
上為正本係照原本作成
如不服本裁定，應於裁定送達後10日內，以書狀向本院提出抗告
，並繳納抗告費新臺幣1千元
中    華    民    國    98    年    5     月    27    日
                              書記官  連思斐


司法院資訊處製作；財團法人民間司法改革基金會備份。
